# 关于集团股份支付一种情形的疑问

提问人：sunnybella 时间：2021-11-19 19:14:11
请教陈版：
母公司（上市公司）授予子公司管理层母公司的限制性股票，作为子公司高管在子公司履职的激励报酬。常见的做法是母子公司不进行结算，则当期子公司确认的股权支付费用（假设 100 万元）并进行以下会计处理：
母公司 借：长投 100 万元
贷：资本公积 100 万元
子公司 借：管理费用 100 万元
贷：资本公积 100 万元
合并抵消 借：资本公积 100 万元
贷：长投 100 万元
如果母公司要求子公司将这笔股份支付按子公司确认费用的金额 100 万偿还给母公司，双方做结算。则是否是这样进行处理：
母公司 借：其他应收款 100 万元
贷：资本公积 100 万元
子公司 借：管理费用 100 万元
贷：其他应付款/应付职工薪酬 100 万元
合并抵消 借：其他应付款 100 万元
贷：其他应收款 100 万元
依据是否是企业会计准则解释第 4 号-财会[2010]15号？
“企业集团（由母公司和其全部子公司构成）内发生的股份支付交易，应当按照以下规定进行会计处理：（二）接受服务企业没有结算义务或授予本企业职工的是其本身权益工具的，应当将该股份支付交易作为权益结算的股份支付处理；接受服务企业具有结算义务且授予本企业职工的是企业集团内其他企业权益工具的，应当将该股份支付交易作为现金结算的股份支付处理。”
请教陈版，这样的会计处理是否正确？准则依据是否找对了？以及这种情况相比互相不进行现金结算的集团股份支付，很不常见，其发生是否合理有所依据呢?是否母子公司之间有相互约定就足以支持这样的结算行为?

回答人：chenyiwei
可以这样处理。需要注意：虽然母子公司之间要进行结算，但给员工的还是母公司股份，所以仍属于权益结算股份支付，不会因为子公司需要付出现金就在子公司报表中作为现金结算股份支付处理。

提问人：sunnybella 时间：2021-11-25 15:08:01
感谢陈版回复，但我还是不理解，为什么不能按照解释 4 号 ，落入到现金结算的股份支付？“接受服务企业具有结算义务且授予本企业职工的是企业集团内其他企业权益工具的，应当将该股份支付交易作为现金结算的股份支付处理。”
是因为这个母子公司之间的“结算”，不代表着“接受服务企业具有结算义务“吗？

回答人：chenyiwei
是因为这个母子公司之间的“结算”，不代表着“接受服务企业具有结算义务“。这里的“结算义务”是面向激励对象个人的，不是企业之间的。

提问人：水木夕 时间：2021-11-25 19:59:28
陈版主好，我对这个处理有些疑问。母公司要求子公司偿还费用的理由是什么？双方能做结算吗，是否有准则依据？可以不可以理解为子公司最终承担了结算义务，是现金结算的股份支付。

回答人：chenyiwei
不是。股份支付会计处理中的“结算义务”是面对激励对象个人的。并且即使企业之间结算现金，结算金额也不一定等于届时标的股份的公允价值。